【裁判字號】    95,交聲,126
【裁判日期】    950626
【裁判案由】    違反道路交通管理處罰條例聲明異議
【裁判全文】
臺灣苗栗地方法院交通事件裁定      95年度交聲字第126號
    原處分機關 交通部公路總局新竹區監理所苗栗監理站
    異  議  人
    即受處分人  甲○○
上列異議人因違反道路交通管理處罰條例事件，對於交通部公路
總局台北區監理苗栗監理站所於中華民國95年3 月29日以竹監苗
字第裁54-Z00000000號所為之處分〔原舉發案號：內政部警政署
國道公路警察局94年12月12日公警局交字第Z00000000 號〕，聲
明異議，本院裁定如下：
    主  文
原處分撤銷。
甲○○汽車駕駛人，違反駕駛汽車行駛於高速公路，而不遵管制
之規定，處罰鍰新台幣陸仟元整，並記違規點數壹點。
    理  由
一、按汽車行駛於高速公路或設站管制之道路，而不遵管制之規
    定者，處汽車駕駛人3,000 元以上6,000 元以下罰鍰；汽車
    駕駛人有上述情事者，除依原條款處罰鍰外，並予記點一點
    ，道路交通管理處罰條例第33條第1 項、第63條第1 項第1
    款分別定有明文。又汽車行駛高速公路，應依速限標誌指示
    ，高速公路交通管制規則第5 條前段，亦規定甚明。
二、本件原處分機關係以異議人甲○○於民國94年12月12日12時
    48分，駕駛車牌號碼830 ─GD號營業貨運曳引車，在國道三
    號南下87公里，在限速90公里路段，以時速102 公里行駛，
    有超速12公里之舉發違規事實，應到案日期94年12月27日，
    異議人未自動繳納，乃依據上開道路交通管理處罰條例第33
    條第1 項、第63條第1 項第1 款、違反道路交通管理事件統
    一裁罰基準表（逾越應到案期限30日以上，繳納罰鍰或逕行
    裁決處罰者）之規定，裁決(1)「罰鍰新台幣6 千元整，並依
    第63條第1 項記違規點數1 點。罰鍰限於95年4 月28日前繳
    送。」、「上開罰鍰逾期不繳送之處分：(1)自95年4 月29
    日起易處吊扣駕駛執照3 個月，並限於95年5 月13日前繳送
    。(2)95年5 月13日前未繳送駕駛執照者，自95年5 月14日起
    易處吊銷，並逕行註銷駕駛執照。〔三〕駕駛執照吊〔註〕
    銷後，自95年5 月14日起1 年內不得重新考領駕駛執照。
三、異議人則以：異議人駕車於上開時間、地點，經警察以雷射
    槍測速為102 公里時，異議人車上之行車紀錄器顯示未達10
    0 公里，異議人並取下行車紀錄器給警察確認，但是警察不
    予理會。異議人之行車紀錄器依規定於94年9 月7日 定期檢
    查合格，功能也正常，因此提出聲明異議。
四、查異議人於上開時間，駕駛上開營業貨運曳引車，在高速公
    路國道三號南向87公里，有「限速90公里，以102 公里行速
    ，超速12公里」之舉發違規事，經警攔停當場開立通知單舉
    發違規事實，有內政部警政署國道公路警察局94年12月12日
    公警局交字第Ｚ00000000號舉發通知單影本1 紙附卷可稽，
    異議人未於到案日期94年12月27日自動繳納，經原處分機關
    裁罰如上，有裁決書、送達證書內政部警政署國道公路警察
    局第六警察隊95年1 月13日公警六交字第0950670045號函在
    卷可證，足以認定確實異議人駕車超速被舉發之事實。異議
    人辯稱其車上行車紀錄器顯示並未超速，且該行車紀錄器係
    經原製造廠商檢驗合格等情，經本院依職權函請原處分機關
    對於行車紀錄器表示意見，原處分機關建議轉送車輛研究測
    試中心或原製造廠商專業人士協助辦理；與原舉發機關國道
    公路警察局第六警察隊研判該行車紀錄器12時12分顯示靜止
    ，12時36分許車速由0 升至50公里，接續下降0 公里在上升
    到70公里後，又降至0公 里，此曲線與高速公路之行車速度
    不符，因不知從何地出發，且每一小時成扇形，不易正確研
    判，亦建議送代理商解讀，均有原處分機關95年4 月28日竹
    監苗字第0950004 445 號函及原舉發機關95年6 月7 日公警
    交字第0950603668號函在卷可憑，後經本院函請原製造廠商
    即華崎實業股份有限公司協助解讀異議人所提供之行車紀錄
    器，該公司解讀如附件，該行車紀錄器開始時間為12時41分
    43秒，結束時間為12時46分12秒，而異議人舉發時間12時48
    分，相差約2 分多，因此行車紀錄器是否可作為有利於異議
    人證據，尚待斟酌；且依據上開公司研判該行車紀錄器余12
    時43分6 秒時速為每小時96公里、94公里、96公里後，於46
    分12秒遞減到0 公里停車，可證當時異議人所駕駛之車輛每
    小時之時速超過90公里無誤，此有華崎實業股份有限公司95
    年6 月19日函及附件可證，依據違規地點限速90公里，原舉
    發機關以雷射槍測速認定異議人超速足以為真實，因此異議
    人所提出之行車紀錄器尚難認定為不罰之理由。再依據違反
    道路交通管理事件統一裁罰標準表有關道路交通管理處罰條
    例第33條之裁罰，區分為期限內繳納或到案聽候裁決者（
    處3000元）、到案期限15日內繳納罰鍰或到案聽候裁決者
    （處4000元）、逾越應到案期限15日以上30日以內，繳納
    罰鍰或到案聽候裁決者（處5000元）、逾越應到案期限30
    日以上繳納罰鍰或逕行裁決處罰者（處6000元），異議人係
    於94年12月12日違規，應到案日期為94年12月27日，原處分
    機關於95年3 月29日裁決，已經逾越應到案期限30日以上，
    依照上開裁罰標準表應逕行裁罰6000元，並非依據超速之公
    里多寡計算裁罰金額，參照上開說明，原處分機關之裁決並
    無違誤。本件事證明確，異議人駕車於高速公路上超速行駛
    之違規行為之事實，洵堪認定，是原處分機關據以援引上開
    規定，分別裁處異議人罰鍰新臺幣6 千元，並記違規點數1
    點罰鍰，於法並無違誤或不當之處，異議人此部分之異議為
    無理由，應予駁回。
五、原處分機關認異議人於案發時、地，有前開二項之違規事實
    ，並據之裁決如前，固非無見。惟查：道路交通管理處罰條
    例第65條第1 項明定「汽車所有人、駕駛人違反道路交通管
    理，經主管機關裁決後逾15日未向管轄地方法院聲明異議，
    或其聲明異議經法院『裁定確定』，而『不依裁決或裁定』
    繳納罰鍰或不繳送汽車牌照、駕駛執照者，依左列規定處理
    之：一、經處分吊銷汽車牌照或駕駛執照者，由公路主管機
    關逕行註銷。二、經處分吊扣汽車牌照或駕駛執照者，按其
    吊扣期間加倍處分；仍不依限期繳送汽車牌照或駕駛執照者
    ，吊銷其汽車牌照或駕駛執照。三、罰鍰不繳者，按其罰鍰
    數額，易處吊扣汽車牌照或駕駛執照1 個月至3 個月；不依
    期限繳送汽車牌照或駕駛執照者，吊銷其汽車牌照或駕駛執
    照。」，依照文義解釋應係裁決確定後，依法強制執行無效
    果，方有適用逕行註銷、加倍處分、吊銷汽車牌照或駕駛執
    照、易處、吊銷等處分，乃原處分機關裁決如前，竟裁決受
    處分人「罰鍰新台幣６千元整。並依第63條第1 項記違規點
    述1 點。罰鍰限於95 年4月28日前繳送。」、「上開罰鍰逾
    期不繳送之處分：之處分：(1)自95年4 月29日起易處吊扣駕
    駛執照3 個月，並限於95年5 月13日前繳送。(2)95年5 月13
    日前未繳送駕駛執照者，自95年5 月14日起易處吊銷，並逕
    行註銷駕駛執照。〔三〕駕駛執照吊〔註〕銷後，自95年5
    月14日起1 年內不得重新考領駕駛執照。有礙憲法保障之受
    處分人依法爭訟之權，核非適法。又異議人於案發時、地，
    確有上項之違規事實，業見前述，異議人執前情聲明異議，
    固非有理由，惟原處分既有可議，自應由本院將原處分撤銷
    ，依據道路交通管理處罰條例第第33條第1 項、第63條第1
    項第1 款、違反道路交通管理事件統一裁罰基準表（逾越應
    到案期限30日以上，繳納罰鍰或逕行裁決處罰者），另為適
    法之處分，如主文。
據上論結，應依道路交通案件處理辦法第20條前段，裁定如主文
。
中    華    民    國    95    年    6     月    2 6  日
                  交通法庭      法  官  張珈禎
以上正本證明與原本無異。
如不服本裁定應於送達後5日內向本院提出抗告狀。
                                書記官  黃雅琦
中    華    民    國    95    年    6     月    26    日


司法院資訊處製作；財團法人民間司法改革基金會備份。
